臺灣宜蘭地方法院刑事判決　　　　　　　　　　　　　九十三年度訴字第二三六號
　　公　訴　人　臺灣宜蘭地方法院檢察署檢察官
　　被　　　告　丙○○
　　指定辯護人　本院公設辯護人　乙○○
右列被告因殺人未遂案件，經檢察官提起公訴（九十三年度偵字第一一八二號），本
院判決如左：
    主  文
丙○○殺人未遂，處有期徒刑貳年陸月，並應於執行完畢或赦免後，令入相當處所，
施以監護貳年。
扣案之菜刀壹把沒收。
    事  實
一、丙○○因輕度智力偏低，長期酒精濫用，導致精神耗弱，於民國九十三年四月五
    日上午十時二十分許，在宜蘭縣南澳鄉南澳火車站前，因幻覺有人在叫罵，竟基
    於殺人之犯意，手持菜刀朝甲○○之臉頰砍下，甲○○欲逃脫，丙○○復對甲○
    ○稱要殺你等語後，又持菜刀朝甲○○之右後腦砍下，使甲○○受有頭部外傷、
    顏面撕裂傷併神經斷裂、頭皮撕裂傷之傷害，嗣因警於聽聞甲○○呼救之聲音後
    ，趕往現場救助送醫急救，始為警查獲而未遂，並扣得菜刀一把。
二、案經甲○○訴由宜蘭縣警察局蘇澳分局報請臺灣宜蘭地方法院檢察署檢察官偵查
    起訴。
    理  由
一、訊據被告丙○○固坦承有於右揭時、地持菜刀等情不諱，惟矢口否認有何故意殺
    人之犯行，辯稱：不曉得為什麼會這樣云云。經查：
（一）右開事實，業據告訴人甲○○於警訊及本院審理時指述甚詳，且告訴人確受有
      事實欄所示之傷害，此有財團法人羅許基金會羅東博愛醫院（下稱羅東博愛醫
      院）診斷證明書一紙在卷可稽，且告訴人於當日急診之情形，並有羅東博愛醫
      院九十三年四月十九日（九十三）羅博醫字第０四０一０五號函及所附中文病
      情說明及病歷影本附卷可考，核均與告訴人所述遭受砍傷之情節相符，故告訴
      人所述之情節，堪以採信。被告雖於本院審理時辯稱不知為何會這樣云云，惟
      被告於警訊中陳稱：我持菜刀殺害被害人頭臉部各一刀等語，且於偵查中陳稱
      ：我是搭計程車去南澳火車站，菜刀是從家裡帶來的，在南澳火車站砍對方二
      下，有砍對方的臉等語明確（偵查卷第六頁參照），核被告於警訊及偵查中所
      述之情節均相一致，且對於案發經過均可陳述明確，亦予告訴人所述之情狀相
      符，故被告於偵查中所述之情節，應堪採信，被告對於案發時之狀況，應具有
      認識無誤。
（二）被告雖辯稱無殺人之故意，而告訴人之病況為左臉頰約八公分長及左枕部約五
      公分長之撕裂傷，此有羅東博愛醫院九十三年四月十九日（九十三）羅博醫字
      第０四０一０五號函及所附中文說明在卷可稽，則依告訴人所受之傷勢觀之，
      均在臉部及頭部，而頭部屬人身之要害，菜刀又為一危險之兇器，為一般人所
      知，當同為被告丙○○所預見，被告丙○○卻持菜刀砍殺告訴人之頭部，故實
      難謂其無殺人之犯意，故被告辯稱無殺人之犯意云云，顯難採信。
（三）被告經送行政院國軍退除役官兵輔導委員會員山榮民醫院精神鑑定，該院醫師
      根據被告以往個人史、案發及鑑定時之狀態而鑑定，鑑定之結果，認被告有輕
      度智力偏低，酒精濫用，其犯案當時之精神狀態，已達到精神耗弱之程度等情
      ，此有該院精神鑑定報告書一份附卷可稽，且參以被告於警詢時知悉自己手持
      菜刀砍殺告訴人頭臉部各一刀，可知被告對於外界之狀態，並非全然失去知覺
      或無所認識，被告行為時係屬精神耗弱之狀態堪以認定。本件事證明確，被告
      殺人未遂之犯行堪以認定，應依法論科。
二、查被告丙○○持菜刀向告訴人頭部砍殺，實已有殺人之犯意，故核其所為，係犯
    刑法第二百七十一條第二項、第一項之殺人未遂罪。又被告於行為時，對於外界
    事物之知覓理會能力，較低於一般人，而已達精神耗弱之程度，故應依刑法第十
    九條第二項之規定，減輕其刑。再者，被告於著手殺人之行為，僅止於未遂階段
    ，應依刑法第二十六條前段規定，減輕其刑。爰審酌被告之犯罪手段、被害人受
    傷害之程度，尚未賠償被害人之損失，暨犯後態度、精神狀態等一切情狀，量處
    如主文所示之主刑。另參諸被告經鑑定為一輕度智能偏低之人，其學習能力、表
    達能力與衝動控制力均較一般人差，而當其情緒起伏時，被告容易陷入頭痛且自
    控力缺損的狀態，就長期犯罪與社會安全的考量，應對被告施以藥物治療，以緩
    解其頭痛與情緒失控的情形，同時應該施予認知與行為治療，以協助被告建立適
    當的情緒控制方法，以減少再度犯罪之可能性，故實宜於刑之執行完畢後或赦免
    後，接受持續規則之精神評估與治療，爰依刑法第八十七條第二項之規定，宣告
    於被告刑之執行完畢或赦免後，施以監護二年，以期避免因被告對其個人及社會
    造成難以預料之危害。扣案之菜刀一把，為被告所有供犯罪所用之物，業經被告
    於警詢、偵查供明在卷，應予宣告沒收。
據上論斷，應依刑事訴訟法第二百九十九條第一項前段，刑法第二百七十一條第二項
第一項、第二十六條前段、第十九條第二項、第八十七條第二項、第三項、第三十八
條第一項第二款，判決如主文。
本案經檢察官鄭雅方到庭執行職務。
中        華        民        國    九十三    年    八    月      四    日
                                臺灣宜蘭地方法院刑事第二庭
                                    審判長法  官   林  明  山
                                          法  官   謝  佩  玲
                                          法  官   鄭  貽  馨
右正本證明與原本無異。
如不服本判決，應於判決送達後十日內向本院提出上訴狀( 應附繕本 )。
                                          書記官   陳  蒼  仁
中        華        民        國    九十三    年    八    月      五    日
附錄論罪法條
中華民國刑法第二百七十一條第一項、第二項
 (普通殺人罪)
殺人者，處死刑、無期徒刑或十年以上有期徒刑。
前項之未遂犯罰之。
預備犯第一項之罪者，處二年以下有期徒刑。
